臺灣士林地方法院民事判決　　　　　　　100年度訴字第567號
原　　　告　蔡美玲
被　　　告　黃立雯
上列當事人因妨害名譽案件，原告提起刑事附帶民事訴訟請求損
害賠償，本院刑事庭裁定（100 年度附民字第1 號）移送前來，
本院於中華民國100年9月16日言詞辯論終結，判決如下：
    主  文
被告應給付原告新臺幣貳萬元。
原告其餘之訴駁回。
訴訟費用由被告負擔百分之一，餘由原告負擔。
本判決原告勝訴部分，得假執行；但被告如於假執行程序實施前
，以新臺幣貳萬元為原告預供擔保，得免為假執行。
原告其餘假執行之聲請駁回。
    事實及理由
一、原告起訴主張：
  (一)兩造均係臺北市○○區○○○路0 段00號鑽石大廈住戶，2
    人因對該大廈管理事務意見相左，素有嫌隙。於民國99年2
    月1 日22時5 分許，兩造因繳納大廈管理費及該大廈6 樓住
    戶徐碧釧是否為合法大廈管理委員會主任委員一事發生爭執
    ，原告憤而報警處理並返回自己住處，被告則至該大廈6 樓
    處向訴外人徐碧釧確認管理費之事。俟訴外人即警員孫晨智
    、譚冠菱到場後要求被告至該大廈1 樓大廳，被告竟於同日
    22時30分許，在該大廈1 樓大廳內，於到場處理之警員、訴
    外人即同大廈住戶黃瓊塯、王洪玉汝、戴振宏、林金枝及林
    金枝之子均在場之不特定人得以共見共聞之情況下，在與警
    員對話之際，公然以指原告係「寄居蟲」之言語，辱罵原告
    ，致原告名譽受損，受有精神上痛苦，為此，爰依民法第18
    4 條第1 項前段及第195 條第1 項前段之規定，請求被告給
    付精神慰撫金新台幣（下同）200 萬元等語。
  (二)並聲明：1.被告應給付原告200 萬元；2.願供擔保，請准宣
    告假執行。
二、被告則抗辯：
  (一)伊所說的「寄居蟲」等話僅係個人自言自語的抱怨語句，並
    非針對原告所言。且伊自始即無侮辱他人之故意，更無使人
    難堪之目的，自不構成公然侮辱等語。
  (二)並答辯聲明：原告之訴駁回。
三、本院之判斷：
  (一)原告主張被告於上開時、地，在現場處理員警及其他住戶面
    前，公然以上開言語辱罵原告等情，為被告所否認，然查：
  1.原告曾對被告及訴外人即同大廈住戶江秀英、王洪玉汝3 人
    提出業務侵占等案件告訴，經臺灣士林地方法院檢察署檢察
    官以98年度偵字第13739 號為不起訴處分，並經臺灣高等法
    院檢察署以99年度上聲議字第196 號駁回再議確定，有本院
    依職權調取臺灣士林地方法院檢察署99年度偵字第4204號偵
    查卷所附不起訴處分書及處分書可參（見該偵字卷第45至52
    頁）。
  2.又臺灣高等法院100 年度上易字第713 號及本院100 年度易
    字第4 號妨害名譽案件審理期間當庭勘驗99年2 月1 日現場
    錄音光碟結果，其內容如下：
    被告：他（或她，以下皆以「他」字表示）是主委嗎？他是
          主委嗎？他告我們3個侵占。
    警：後來敗訴嗎？
    被告：敗訴啊，後來他又告。他始作俑者。（臺語）我大樓
          歸他管理嗎？他是主委嗎？他不過是寄居蟲ㄟ。
    警：（臺語）現在錢是他在收嗎？
    被告：（語音難辨）（臺語）我不要做了，我不要做了，做
          到流汗，嫌到流口水。
    警：你，（被打斷），你的意思是你在做的時間，有侵占這
        條錢是不是？
    被告：他到法院告啊，法官已經跟他駁回了，他說不起訴，
          不處分了。
    另女：你要告7 樓蔡小姐侵占？
    其他女：（臺語）沒意思，你…做啥？
    警：你現在的意思是…（被打斷）
    被告：他報警，你去叫他下來啊。
    警：你現在是說管理費問題嗎？
    原告：不要臉，誰最不要臉，你最不要臉（0：50）。
    旁人：好啦、好啦…
    某女：貸款買的…
    被告：你管我？我借錢是我家的事。
    原告：你沒有錢的人，不要在這邊鬼◎（音譯）
    被告：我沒有錢，我有沒有錢，我有跟你借嗎？我有沒有…
          （語音難辨）
    原告：你這個人要寄信給我，還用老公的名字，自己都不敢
          當、不好意思…。
    被告：我是怕你不好意思收。
    （吵雜聲）
    警：我們就事論事，我們第一個不要人身攻擊，第二個就事
        論事，今天證據在哪裡我們就辯個道理出來…（語音難
        辨）。今天你報的案嘛。
    原告：他先罵我不要臉啊。
    警：沒有，今天你報案的原因是說？
    被告：我沒有，你自己說的。
    原告：（語音難辨）他罵我，他罵我不要臉。
    被告：我沒有說。
    旁人：好啦、好啦…（1：46）
    （吵雜聲）
    警：（臺語）我給你說話機會。
    （吵雜聲）
    警：小姐、小姐，我會讓你有說話機會厚，今天你報案說他
        不要臉…（被打斷）。
    原告：那個11樓的叫他下來…
    警：小姐、小姐（被打斷）。（2：01）
    此有本院依職權調閱前開刑事卷宗所附勘驗筆錄可稽（見臺
    灣高等法院100 年度上易字第713 號卷宗第82頁反面及本院
    100 年度易字第4 號卷宗第31頁正反面）。
  3.參以證人即警員孫晨智於臺灣高等法院100 年度上易字第71
    3 號刑事案件審理時復結證稱：當天依勤務中心通報說現場
    發生糾紛而到現場處理，我與譚冠菱警員到現場時，雙方都
    不在場，現場有戴振宏、王洪玉汝，其他人我沒有印象，我
    就問他們當事人在何處，他們說還在樓上，我就依他們所說
    去找到被告，請她一起下樓，被告就抱怨，對話就如同剛剛
    光碟那樣，後來原告有下來，雙方有吵起來，就到派出所，
    被告有提出告訴，原告當初沒有提出告訴，因為當時說寄居
    蟲時原告不在場等語（見該刑事卷第82頁反面），且被告於
    前開刑事案件審理時亦自承上揭光碟錄音中口出「寄居蟲」
    之人為其本人之聲音等語（見臺灣高等法院100 年度上易字
    第713 號卷宗第88頁反面及本院100 年度易字第4 號卷宗第
    36頁），足見被告於上開時、地確有口出「寄居蟲」之語之
    事實。
  4.再者，原告因鑽石大廈管委員之事確曾對被告及訴外人江秀
    英、王洪玉汝共3 人提出業務侵占等案件告訴，經檢察官為
    不起訴處分，業如前述，核與被告上揭對話前後文之「他告
    我們3 個侵占」、「不起訴，不處分」等語所述情況吻合。
    而警員當日到鑽石大廈係因原告報案，此情為被告當時所明
    知，被告且要求叫原告下來，亦可由上揭對話獲得證實，顯
    見被告當時在現場與警員對話中所稱之「他」、「寄居蟲」
    ，確係指原告無訛，此應屬當場有聽聞被告言語之人，或於
    事後得知上揭對話內容，知曉被告與原告過節之人，客觀上
    皆可推知之事實，尚不因被告未於現場指名道姓而有異。此
    外，依上開勘驗內容亦明顯可知，被告係與警員對話，向警
    員指責原告之不是時，口出「他（她）不過是寄居蟲ㄟ。」
    之語，以表達對原告之憤怒不滿，並非所謂自言自語可言。
    是被告辯稱伊僅係自言自語的抱怨語句，並非針對原告所言
    等語，洵非可採。
  5.綜上，原告於99年2 月1 日22時30分許，在鑽石大廈1 樓大
    廳內，在現場處理員警及其他住戶面前，公然口出指原告係
    「寄居蟲」之言語，辱罵原告乙節，堪以認定。
  (二)按因故意或過失，不法侵害他人之權利者，負損害賠償責任
    ；又不法侵害他人之身體、健康、名譽、自由、信用、隱私
    、貞操，或不法侵害其他人格法益而情節重大者，被害人雖
    非財產上之損害，亦得請求賠償相當之金額，民法第184條
    第1項前段及第195條第1項前段定有明文。經查：
  1.本件被告於員警及大廈住戶面前，在與警員對話之際，公然
    謾罵原告係「寄居蟲」，以「蟲」字來形容原告，自足以貶
    損原告之聲譽及社會上之評價，侵害原告名譽權，形成原告
    精神上之痛苦，俱如前述，故原告因被告之侵權行為受有精
    神上之損害，且二者間有相當因果關係，應屬無疑。是原告
    依民法第184 條第1 項、第195 條第1 項前段請求被告賠償
    精神上之損害，自屬有據。
  2.按精神慰撫金核給之標準固與財產上損害不同，然非不可斟
    酌雙方身份資力與加害程度，及其他各種情形核定相當數額
    ，最高法院著有51年度台上字第223 號判例可資參照。經查
    ，原告為大專畢業，目前無業，名下有房屋1 間、土地2 筆
    及數10筆投資；被告為大專畢業，目前在餐飲店任職，每月
    收入約1 萬8 千元至2 萬元左右，名下有房屋2 間、土地1
    筆及10筆投資等情，此據兩造陳明在卷，並有稅務電子閘門
    財產所得調件明細表在卷可查（見本院卷第59-86 頁）。本
    院審酌被告當天面對到場員警之詢問，當應客觀平實回答，
    縱因一時情緒氣憤難耐，亦不應口出惡言，為前開有貶損原
    告意味之言語，惟被告係因兩造素有嫌隙，而為前開情緒性
    之惡言，惡性非鉅，及兩造前述之身分、地位、經濟狀況等
    一切情狀，認為原告請求被告給付精神慰撫金2 萬元，尚屬
    適當，應予准許；逾此範圍所為之請求，猶嫌過高，不應准
    許。
四、從而，原告依侵權行為之法律關係，請求被告給付2 萬元，
    為有理由，應予准許，逾此範圍之請求，為無理由，應予駁
    回。
五、原告陳明願供擔保，聲請宣告假執行，本件原告勝訴部分，
    係所命給付金額未逾50萬元之判決，依民事訴訟法第389 條
    第1 項第5 款之規定，應依職權宣告假執行，原告陳明供擔
    保宣告假執行，核無必要；併依職權宣告被告預供擔保，免
    為假執行。又原告敗訴部分，其假執行之聲請，因訴之駁回
    而失所依附，應併予駁回之。
六、本件事證已臻明確，兩造其餘攻擊防禦方法及證據調查，經
    審酌後，與本判決結果不生影響，爰不一一論述。
七、訴訟費用負擔之依據：依民事訴訟法第79條。
中    華    民    國   100    年    9     月    30    日
                  民事第一庭  法  官  陳燁真
以上正本證明與原本無異。
如對本判決上訴，應於判決送達後20日內向本院提出上訴狀，若
委任律師提起上訴者，應一併繳納上訴審裁判費，否則本院得不
命補正逕行駁回上訴。
中    華    民    國   100    年    9     月    30    日
                              書記官  謝達人